【裁判字號】    97,上訴,3930
【裁判日期】    980429
【裁判案由】    毒品危害防制條例
【裁判全文】
臺灣高等法院刑事判決                97年度上訴字第3930號
上  訴  人  臺灣宜蘭地方法院檢察署檢察官
上  訴  人
即  被  告  乙○○
選任辯護人  陳鼎正  律師
上列上訴人因被告違反毒品危害防制條例等案件，不服臺灣宜蘭
地方法院97年度訴字第9號，中華民國97年7月22日第一審判決（
起訴案號：臺灣宜蘭地方法院檢察署96年度偵字第2751號）提起
上訴，本院判決如下：
    主  文
原判決關於販賣第一、二級毒品部分及定執行刑部分均撤銷。
乙○○所犯如附表一編號1至編號3之販賣第一級毒品罪，分別量
處如附表一編號1至編號3所示之刑，並分別諭知如附表一編號1
至編號3所示之從刑。又犯如附表三編號1至編號3之販賣第二級
毒品罪，分別量處如附表三編號1至編號3所示之刑，並分別諭知
如附表三編號1至編號3所示之從刑。應執行有期徒刑貳拾年，販
賣第一級毒品所得新臺幣仟元、販賣第二級毒品所得新臺幣陸
仟元均沒收，如全部或一部不能沒收時，以其財產抵償之。
乙○○被訴如附表五所示之罪，均無罪。
    事  實
一、乙○○明知海洛因、安非他命為毒品危害防制條例第2條第1
    項第1款、第2款規定之第一級、第二級毒品，不得非法持有
    、販賣，竟意圖營利，分別基於販賣第一級毒品海洛因、第
    二級毒品安非他命之犯意，分別於附表一所示時、地，販賣
    毒品海洛因予吳滄文；於附表三所示時、地，販賣安非他命
    予賴世偉，因而分別獲得如附表一、附表三所示之販毒利益
    ，嗣警實施通訊監察，始查知上情。
二、案經宜蘭縣政府警察局蘇澳分局報請臺灣宜蘭地方法院檢察
    署檢察官偵查起訴。
    理  由
甲、程序事項：
一、按被告以外之人於審判外之言詞陳述，除法律別有規定外，
    不得作為證據，刑事訴訟法第159條第1項定有明文。證人吳
    滄文、顏進福、李珮瑜、賴世偉、莊俊巃等人於警詢之陳述
    ，係屬被告以外之人於審判外之言詞陳述，依前開規定，自
    無證據能力。
二、被告以外之人於偵查中向檢察官所為之陳述，除顯有不可信
    之情況者外，得為證據，同法第159條之1亦有明文可參。而
    依第159條之1傳聞法則例外之立法理由，乃檢察官代表國家
    偵查犯罪，原則上能遵守法定程序，且被告以外之人如具有
    具結能力，仍應依法具結，以擔保其據實陳述。故該條第2
    項規定「除顯有不可信之情況外」，應係指被告以外之人於
    偵查中向檢察官所為之陳述，不論是言詞或書面，有未遵守
    法律規定之情形，即檢察官於偵查中所為之證據調查，須係
    出於違法取供者、或具有具結能力之被告以外之人，未依法
    命其具結之情況，始無證據能力。查本件證人吳滄文、李珮
    瑜、賴世偉、莊俊巃等人於偵查中所為之證述，被告及其辯
    護人均未釋明有何顯不可信之情況，依上開規定，應認上開
    證人於偵查中所為之言詞陳述具證據能力。
三、按有事實足認被告或犯罪嫌疑人有最輕本刑為3年以上有期
    徒刑之罪嫌，並危害國家安全或社會秩序情節重大，而有相
    當理由可信其通訊內容與本案有關，且不能或難以其他方法
    蒐集或調查證據者，得發通訊監察書；前項通訊監察書，偵
    查中由檢察官依司法警察機關聲請或依職權核發，審判中由
    法官依職權核發（通訊保障及監察法於96年7月11日修正，
    改為一律由法院核發）；通訊保障及監察法第5條之通訊監
    察期間，每次不得逾30日，其有繼續監察之必要者，得於期
    間屆滿前，重新聲請，通訊保障及監察法第5條第1項第1款
    、第2項、第12條第1項分別定有明文。本案因有事實足認被
    告乙○○涉嫌違反毒品危害防制條例第4條第1項、第2項販
    賣第一級毒品及第二級毒品之罪嫌，並危害社會秩序情節重
    大，而有相當理由可信其通訊內容與本案有關，且不能或難
    以其他方法蒐集或調查證據，經臺灣宜蘭地方法院檢察署檢
    察官分別於95年7月27日、8月24日、9月21日、10月19日，
    就被告使用之0000000000號行動電話，核發95年甲○東繩聲
    監字第256 號、甲○東繩聲監續字第286號、甲○東繩聲監
    續字第322號、甲○東繩聲監續字第346號通訊監察書，有上
    開通訊監察書影本及通訊監察書電話附表各1份在卷可稽（
    警卷第1至8頁）。揆諸前開規定，警方依上揭通訊監察書之
    許可所為之通訊監察，屬依法取得之證據，是本案之通訊監
    察錄音及譯文，應有證據能力。
四、按被告以外之人於審判外之陳述，雖不符前4條之規定，而
    經當事人於審判程序同意作為證據，法院審酌該言詞陳述或
    書面陳述作成時之情況，認為適當者，亦得為證據。當事人
    、代理人或辯護人於法院調查證據時，知有第159條第1項不
    得為證據之情形，而未於言詞辯論終結前聲明異議者，視為
    有前項之同意。刑事訴訟法第159條之5定有明文。本案所引
    用之其他供述及非供述證據，業經本院依法踐行調查證據程
    序，檢察官、選任辯護人及被告均不爭執各該證據之證據能
    力，且迄本院言詞辯論終結前未就上開證據之證據能力聲明
    異議（見本院卷第42頁、98年4月8日審判筆錄第3頁），又
    查無依法應排除其證據能力之情形，是依前述刑事訴訟法第
    159條之5規定，自有證據能力，均得作為本案證據。
乙、實體事項：
壹、有罪部分：
一、訊據上訴人即被告乙○○固坦承附表二及附表四所示之通訊
    監察譯文，確為伊分別與吳滄文、賴世偉之談話內容（見本
    院卷第41頁），惟矢口否認有何販賣海洛因、安非他命之犯
    行，辯稱：吳滄文是向伊朋友「飛機」買海洛因，伊只是在
    旁邊，賴世偉則是託伊向別人拿安非他命，伊有收錢，但毒
    品沒有交給賴世偉云云，惟查：
(一)關於被告附表一之犯行：
  1.證人吳滄文於偵查中已明確證稱：其曾向被告買過毒品，是
    買海洛因，從95年5、6月間開始，最後一次是95年10月中旬
    ，都是用家中0000000號電話撥打0000000000號行動電話與
    被告聯絡，其跟被告說要「女生」，數量「一張」或「一張
    半」，「女生」就是指海洛因、「一張」是1,000元、「一
    張半」是1,500元，「41」是指1公克的量，共向被告買了7
    、8次，但只有5、6次是交易成功的，都是被告拿到其之住
    處交付，對通訊監察譯文沒有意見等語（偵卷第14至15頁）
    ，復參諸附表二之通訊監察譯文內容，被告與證人吳滄文間
    之對話隱誨、曖昧，且數次提及「女生」、「一張」、「一
    張半」或「41」等有關毒品交易之標的、數量及金額等內容
    ，有通訊監察譯文在卷可稽（見偵卷第9至12頁）。又觀之
    附表二編號1至3之通訊監察譯文內容，證人吳滄文分別向被
    告表示要「一張」、「1000（元）」、「一張」，可知被告
    確係基於營利之意圖而販賣海洛因，且所得共3千元。顯見
    被告確有如附表一所示，販賣海洛因予證人吳滄文之犯行。
    至被告雖言及5、6次交易成功，惟徵之通訊監察譯文，僅有
    如附表二部分言及交易毒品，其餘並無實據可資佐證，是罪
    疑惟輕，應認其間交易為三次，併此敘明。
  2.證人吳滄文雖於原審審理時翻異前詞稱：伊施用的海洛因是
    跟被告的朋友拿的，是一個綽號叫「飛機」的女生送到伊家
    中，錢由被告和「飛機」算，因為伊沒有錢，所以被告分伊
    一點施用，都是由被告和「飛機」接洽，因為被告也在伊家
    中，所以「飛機」將毒品送到伊那云云，然隨即又改口稱：
    譯文的內容是伊和被告的對話，95年8月5日之譯文伊跟被告
    說要「一張半」，是要1,500元的海洛因，因為當時「飛機
    」在被告那邊，伊是跟飛機買，不是跟被告買，因為不知道
    「飛機」的電話，而「飛機」又常和被告在一起，所以直接
    與被告聯絡云云（見原審卷第125至133頁）。則證人吳滄文
    於原審之詰問，先稱向「飛機」購買毒品之人係被告，因被
    告時常在證人吳滄文住處，所以「飛機」遞送毒品至證人吳
    滄文住處由證人吳滄文收執，再由被告與「飛機」結清費用
    ，被告係無償轉讓毒品供證人吳滄文施用，後又改稱向「飛
    機」購買毒品者係證人吳滄文，因「飛機」常與被告在一起
    ，所以直接與被告聯絡，其說詞前後矛盾，顯有瑕疵，自難
    遽採。證人吳滄文雖又陳稱：伊於偵查中所言不實在，因為
    毒癮發作，想要趕快離開云云。然其於偵查中陳述詳盡，就
    毒品交易之標的、時間、金額及地點均明確證述，且經提示
    通訊監察譯文，就譯文內容之術語亦闡釋綦詳，並無其所稱
    毒癮發作致陳述不清之情狀。再者，販賣毒品係屬重罪，交
    易對象之特定尤為重要，證人吳滄文於偵查中已清楚證述係
    向被告購買毒品，並證稱：伊與被告無仇恨等語，是應無誣
    陷被告之虞。況證人吳滄文於偵查中，從未表明有綽號「飛
    機」之人參與毒品交易。另被告於警詢、偵查中亦未提出有
    「飛機」此人，遲至原審準備程序中始言及，而證人吳滄文
    嗣於原審詰問時方稱：係向「飛機」購買海洛因云云。由上
    述可知，證人吳滄文係在被告稱有「飛機」其人之後，始陳
    述向「飛機」購買海洛因，是證人吳滄文於原審之陳述，非
    惟與偵查中所言扞格，更前後矛盾，顯屬迴護被告之詞，洵
    無足採。
(二)關於被告附表三之犯行：
  1.證人賴世偉於偵查中證稱：伊曾向被告買過毒品，是買安非
    他命，從95年8、9月間開始，最後一次是95年11月中旬，前
    後共買5、6次，伊都是以0000000000號行動電話與被告使用
    之0000000000號行動電話聯繫，有時候是伊打給被告，有時
    候被告打給伊，所謂「鑽石」是指安非他命、「1克」是指1
    公克的量、「酒」也是指安非他命，都時直接在電話中約定
    價錢及地點，都是在南方澳進安宮交易，由被告本人親自交
    毒品給伊。於警詢中所言，4張，係表示要向被告購買4 千
    元安非他命，1個代表向被告購買1千元安非他命等語實在（
    見偵卷第29至30頁）。復參諸附表四之通訊監察譯文內容，
    被告與證人賴世偉間之對話隱誨、曖昧，且提及「一克拉」
    ，「鑽石」「四張」、「一張」及「大酒瓶」等有關毒品交
    易之標的及金額等內容，有通訊監察譯文在卷可稽（見偵卷
    第24至26頁），又觀之附表四編號1至3之通訊監察譯文內容
    ，證人賴世偉分別向被告表示要「四張」、「一張」、「一
    個」，可知被告確係基於營利之意圖而販賣安非他命，且所
    得共6千元。顯見被告確有如附表三所示，販賣安非他命予
    證人賴世偉之犯行。
  2.證人賴世偉雖於原審審理時翻異前詞稱：因為伊知道被告有
    關係，所以請被告幫伊拿毒品，是在95年8 、9月間，伊有
    拿錢給被告，但被告沒有交毒品給伊，這種情形共3、4次，
    都沒有拿到毒品，被告有將錢還給伊，是約在南方澳進安宮
    還錢，95年8月7日的譯文提到「一克拉鑽石」，是要買安非
    他命；95年8月8日的譯文是伊要向被告買「4張」，就是買
    4,000元的安非他命；95年9月8日的譯文是伊將1,000元放在
    台子裡，後來錢不見了，台子裡也沒有毒品，被告事後說會
    把錢還給伊；95年9月9日譯文中的「一個」也是伊將1,000
    元放在台子裡，錢沒有被拿走，台子裡也沒有毒品，這幾次
    都沒有交易成功，偵查中所言不實在云云（見原審卷第67至
    71頁）。然證人賴世偉於偵查中就毒品交易之標的、時間及
    地點均已明確證述，且經提示通訊監察譯文，亦就譯文內容
    之術語闡釋綦詳。其復於偵查中清楚證述確係向被告購買毒
    品，並稱：伊與被告無仇恨等語，是應無誣陷被告之虞，自
    以偵查中之證詞可採。至其於原審改稱，曾委託被告購買毒
    品數次，卻均未成交云云。惟證人賴世偉於偵查中從未表明
    有未取得毒品之情形，又果如其所言，曾委託被告購買毒品
    數次，然均未成交云云，則數次交易既未成功，何以又屢次
    與被告談論毒品交易之細節，誠與常情有違。再者，觀諸譯
    文，證人與被告間並未有何委託、代購或販售毒品之第三人
    等內容，是以證人賴世偉於原審所述，非惟與偵查中所言扞
    格，更悖於常情，顯屬迴護被告之詞，洵無足採。
  綜上所述，本件此部份事證明確，被告販賣毒品海洛因、安非
  他命之犯行，堪以認定，應依法論科。至被告請求調閱監聽錄
  音帶，因該錄音帶已遺失，有宜蘭縣警察局蘇澳分局98年3月
  22日警澳偵字第0985002487號函存卷可稽，惟被告既已承認監
  聽譯文為其與吳滄文、賴世偉之對話（見本院準備程序筆錄）
  ，自仍得為其犯罪之佐證，併此敘明。
二、按所謂販賣毒品，並不以販入後，復行賣出為必要條件，只
    要以營利為目的，將毒品購入或賣出，有一於此，其犯罪就
    算已經完成，不論販入或賣出之行為，皆屬販賣行為一部分
    （90年度台上字第1204號、91年度台上字第1143號判決參照
    ）。再者，販賣毒品（包括第一級毒品海洛因、第二級毒品
    安非他命或其他類別之管制毒品）之行為，並無一定公定價
    格，而係隨毒品市場之變動而生之浮動價格，且非公然交易
    ，無論係瓶裝或紙包抑或其他類型之包裝，均可任意分裝增
    減重量、成份，每次買賣之價格亦各有差異，可以隨供、需
    雙方資力，關係深淺或需求數量、貨源充裕與否、販賣者資
    金需求殷切與否，以及政府查緝毒品態度，進而，為各種風
    險評估，而有各種不同之價格標準。大盤毒品販賣者可從中
    盤、小盤不同買受者之各種『價差』或『量差』（即加入不
    同成分之物質，以減低純度、增加重量）中謀取暴利之方式
    或有差異，然其為圖利益而非法販賣之行為，則無二致，此
    乃販賣毒品者，其圖取利得所為縱深、橫淺之具體考量。
三、核被告乙○○就附表一所為，均係犯毒品危害防制條例第4
    條第1項之販賣第一級毒品罪，其於販賣前後持有第一級毒
    品之低度行為，各為其販賣第一級毒品之高度行為所吸收，
    不另論罪。被告所犯附表一所示各罪，犯意各別，行為互殊
    ，應分論併罰。另就附表三所為，均係犯毒品危害防制條例
    第4條第2項之販賣第二級毒品罪，其於販賣前後持有第二級
    毒品之低度行為，各為其販賣第二級毒品之高度行為所吸收
    ，不另論罪。被告所犯附表三所示各罪，犯意各別，行為互
    殊，應分論併罰。又按販賣第一級毒品罪之法定刑為「死刑
    或無期徒刑；處無期徒刑者，得併科新台幣一千萬元以下罰
    金」，然同為販賣第一級毒品之人，其原因動機不一，犯罪
    情節未必盡同，或有大盤毒梟者，亦有中、小盤之分，甚或
    僅止於吸毒者友儕間為求互通有無之有償轉讓者亦有之，其
    販賣行為所造成危害社會之程度自屬有異，法律科處此類犯
    罪，所設之法定最低本刑卻同為「無期徒刑，得併科新台幣
    一千萬元以下罰金」，不可謂不重。於此情形，倘依其情狀
    處以有期徒刑，即足以懲儆，並可達防衛社會之目的者，自
    非不可依客觀之犯行與主觀之惡性二者加以考量其情狀，是
    否有可憫恕之處，適用刑法第59 條之規定酌量減輕其刑，
    期使個案裁判之量刑，能斟酌至當，符合比例原則。查被告
    固有販賣第一級毒品及第二級毒品之行為，惟其販賣海洛因
    之次數經認定僅有3次，販賣所得共3千元，販毒對象僅吳滄
    文1人；另販賣安非他命之次數經認定亦僅有3次，販賣所得
    共6千元，販毒之對象亦僅賴世偉1人，均對社會治安及國民
    健康之危害較小，以其情節論，惡性尚非重大不赦，若以毒
    品危害防制條例第4條第1項所規定之法定本刑而科處最輕本
    刑無期徒刑，或同條第2項之法定最低本刑有期徒刑7年，實
    屬情輕法重，在客觀上足以引起一般之同情，尚有堪資憫恕
    之處，是本院認即令處以最低度刑罰無期徒刑或有期徒刑7
    年猶嫌過重，爰均依刑法第59條之規定酌量減輕其刑。
四、原審據以論罪科刑固非無見，惟按所謂「集合犯」，係指立
    法者所制定之犯罪構成要件中，本即預定其數個同種類行為
    而反覆實行之犯罪而言；故是否集合犯之判斷，客觀上自應
    斟酌法律規範本來意涵、實現該犯罪目的之必要手段、社會
    生活經驗中該犯罪必然反覆實行之常態及社會通念等；主觀
    上則視其反覆實施之行為是否出於行為人之一個犯意，並秉
    持刑罰公平原則，加以判斷之（最高法院96年度台上字第47
    62號判決意旨參照）。行為人販賣毒品，係基於營利之意圖
    ，其多次販賣毒品之行為，未必皆出於行為人一個犯意決定
    ；且觀諸毒品危害防制條例第4條第1項、第2項，販賣第一
    級毒品罪暨第二級毒品罪之構成要件文義衡之，實無從認定
    立法者本即預定該犯罪之本質，必有數個同種類行為而反覆
    實行之集合犯行，故有關販賣毒品之罪，難認係集合犯之罪
    。是被告所犯如附表一所示，販賣第一級毒品罪，及如附表
    三所示，販賣第二級毒品罪，均應分論併罰，已如前述。原
    審遽以被告數次販賣第一、二級毒品之犯行，應評價為集合
    犯，各以一罪論，認事用法難謂無誤。被告上訴否認此部份
    犯罪，為無理由。檢察官上訴，指摘被告所為多次販毒犯行
    ，不得評價為集合犯，為有理由，自應由本院將原判決此部
    份撤銷改判。爰審酌被告乙○○販賣第一級、第二級毒品予
    他人，影響社會風氣，不惟具體戕害國民健康，且潛在危及
    國力，兼衡被告犯罪之動機、手段、販賣毒品之次數、所得
    非多、智識程度及其犯罪後態度等一切情狀，量處如主文第
    二項所示之刑，並定其應執行之刑為有期徒刑20年。另被告
    於如附表一所示，販賣毒品海洛因予吳滄文所得之款項；如
    附表三所示販賣安非他命予賴世偉所得之款項，均應依毒品
    危害防制條例第19條第1項規定，於附表一及附表三從刑欄
    下諭知沒收，如全部或一部不能沒收時，以其財產抵償之。
    另門號為0000000000號之行動電話，雖屬被告為毒品交易所
    用之聯絡工具，然被告否認為其所有，復無證據證明係被告
    所有，亦未扣案，無從知悉已否滅失，爰不另為沒收之諭知
    。至被告95年8月5日販賣第一毒品之犯行，及95年8月7日販
    賣第二級毒品之犯行，因未經起訴，且無集合犯之實質上一
    罪關係，已如前述，本院自無從併予審理，應由檢察官另行
    處理，併此敘明。
貳、無罪部分：
一、公訴意旨另以：被告乙○○於附表五所示之時、地，販售海
    洛因、安非他命予顏進福、李佩瑜、莊俊巃及吳滄文等人，
    因認被告分別涉犯毒品危害防制條例第4條第1項、第2項之
    販賣第一級毒品，及第二級毒品罪嫌云云。
二、按犯罪事實應依證據認定之，無證據不得認定犯罪事實；又
    不能證明被告犯罪者，應諭知無罪之判決，刑事訴訟法第15
    4條第2項、第301條第1項分別定有明文。事實之認定，應憑
    證據，如未能發現相當證據，或證據不足以證明，自不能以
    推測或擬制之方法，為裁判基礎；又所謂證據，係指足以證
    明被告確有犯罪行為之積極證據而言，該項證據須適於為被
    告犯罪之證明者，始得採為斷罪之資料。再認定不利於被告
    之事實，須依積極證據，苟積極證據不足為不利於被告事實
    之認定時，即應為有利於被告之認定，更不必有何有利之證
    據（最高法院30年度上字第816號、40年度台上字第86號及
    69年度台上字第4913號判例意旨參照）。
三、公訴人認被告乙○○另有附表五所示犯行，無非係以卷附通
    訊監察譯文，及證人顏進福、李佩瑜、莊俊巃及吳滄文於警
    詢及偵查中之證詞為據。訊據被告堅決否認此部分犯行。經
    查：
  1.證人顏進福於原審審理時否認係向被告購買毒品，其證稱：
    伊是請被告打電話聯絡被告的朋友「阿書」買毒品，是伊與
    「阿書」交易，在臺北火車站附近買的，95年9月28日譯文
    中提到的2萬元就是向「阿書」買毒品的2萬元，錢交給「阿
    書」，因為伊知道被告有施用毒品，所以打電話請被告幫忙
    調毒品，被告沒有賺取差價，伊確實沒有向被告買過毒品等
    語（本院卷第55-58頁），又證人顏進福之警詢陳述無證據
    能力已詳如上述，其於偵查中亦未經檢察官訊問，是附表五
    編號1所指之被告犯行尚乏積極證據證明，依法應為無罪之
    諭知。
  2.按「施用毒品者所稱其向某人買受毒品之指證，不得作為有
    罪判決之唯一證據，仍須調查其他必要之證據，以察其是否
    與事實相符，為本院歷年來之見解，良以毒品買受者之指證
    ，其憑信性於通常一般人已有所懷疑，尚難確信其為真實。
    況依毒品危害防制條例第17條之規定，其供出毒品來源而破
    獲者，復得減輕其刑，則其指證之真實性猶有疑慮，是施用
    毒品者之指證，其真實性有待其他必要證據加以補強。茲所
    謂必要之補強證據，固不以證明販賣毒品犯罪構成要件之全
    部事實為必要，但以與施用者之指證具有相當之關聯性為前
    提，其經與施用者之指證綜合判斷，已達於通常一般人均不
    致有所懷疑，而得確信施用者之指證為真實者，始得為有罪
    之認定」，最高法院93年度台上字第6750號著有判決可資參
    照。查證人莊俊巃雖於偵查中稱：伊於94年底11、12月間向
    被告購買毒品，只買1次，是以0000000000號行動電話與被
    告持用之0000000000號行動電話聯絡，伊說要「1」、「甜
    的」，「1」是指1, 000元、「甜的」是指安非他命，在南
    方澳進安宮交易，都是被告將毒品交予伊云云（偵卷第43
    頁），然除此之外，別無其他補強證據可供佐證，是其指述
    尚難確信為真實。又雖有通訊監察譯文2通在卷可參（偵卷
    第37-38頁），然實施通訊監察之電話號碼係0000000000、
    0000000000號，非證人莊俊巃上開陳述之0000000000號，且
    譯文通話之時間係95年8月8日，非證人莊俊巃所述94年底11
    、12月間，況證人莊俊巃於偵查中亦否認該譯文係伊與被告
    之對話，證稱：該譯文是伊表哥林嘉清用伊母親的電話打的
    ，因為警察有放監聽帶給伊聽，聲音是林嘉清等語（偵卷第
    43頁），證人林嘉清於原審審理時自承謂：0000000000號電
    話是伊阿姨所有，但由伊在使用等語（見原審卷第137頁）
    ，是該譯文內容顯與證人莊俊巃部分無關聯性，難以採為證
    人莊俊巃於偵查中所言真實性之佐證，是難僅憑證人莊俊巃
    於偵查中之唯一指述形成被告有罪之心證，是附表五編號3
    所指之犯行尚乏積極證據證明，依法應為無罪之諭知。
  3.證人李佩瑜固於偵查中稱：從94年底開始向被告買毒品，先
    買安非他命，隔1、2個月後開始買海洛因，平均1星期拿2次
    ，通常包含海洛因及安非他命，最後1次是95年8、9月間，
    有時候伊打給被告，有時候被告打給伊，有時候是被告送毒
    品過來，有時候是被告請綽號「阿弟」的人送來，「阿弟」
    的名字好像是「吳滄文」或「吳文滄」，買海洛因的量是四
    分之一0.9公克，含袋是1.1公克，最高以8,000元買，也曾
    以5,000元購買，安非他命是伊替蔣江平購買，錢由蔣江平
    交給被告，交易地點是在蘇澳路邊或伊位於蘇澳鎮○○路26
    號住處云云（見偵卷第77至78頁），惟於原審審理時則證稱
    ：伊和被告不熟，只見過2次面，伊有向被告拿過毒品，但
    是合資購買，就是問被告有無地方拿毒品，被告說有，因為
    伊錢不夠，所以被告與伊一起出錢去向別人買，伊出5,000
    元，被告出3,000元，被告沒有賺取差價，因為被告在聯絡
    時伊都有聽到，而且毒品買回來後是伊倒的，這種情形只有
    1次，偵查中伊是做偽證，因為伊和被告見面2次，這2次被
    告都有帶吳滄文過來，伊沒有賣毒品給吳滄文，吳滄文卻亂
    說是向伊買，被告又和吳滄文不錯，伊在氣頭上，所以說被
    告也有賣，伊是有幫蔣江平買毒品，但沒有幫蔣江平向被告
    買等語（見原審卷第59至65頁），證人李佩瑜前、後供述歧
    異甚大，復無補強證據可資佐證，揆諸上揭最高法院93年度
    台上字第6750號判決意旨，自難單僅憑證人李佩瑜偵查中所
    言，遽認被告涉犯附表二編號2、4之犯行，是此部分亦乏積
    極證據證明，依法應為無罪之諭知。
  4.至檢察官另起訴被告有如附表五編號5，販賣毒品海洛因予
    證人吳滄文之犯行，惟觀諸95年9月14日13時21分39秒之通
    訊監察譯文內容：「（吳滄文：03-0000000號，以下簡稱A
    。被告：0000000000號，以下簡稱B）A：哥你在哪。B：阿
    草按捺。A；我朋友要找你。B：誰。A；凸頭。阿凸。B：阿
    凸回來了。A：嗯。B：我正在忙。A；他問你有方便到我家
    。B ：晚一點。A；他說剛回來人善善。B：我的一定讚。A
    ；他昨天有到我家找我。B：叫他等我。下午就過去了。叫
    他不要先去找。A；好」。被告與證人吳滄文間，均未言及
    有關交易毒品之種類、時間暨地點等，是並無任何積極之證
    據證明被告確有此部份之犯行，自應為無罪之諭知。
四、綜上所述，依公訴人所舉證據，並無法證明被告乙○○有如
    附表五所示之犯行，此外復查無其他積極證據足資證明被告
    乙○○有上揭犯行，揆諸前揭說明，自屬不能證明被告乙○
    ○犯罪。檢察官上訴意旨認應成立數罪，被告上訴否認附表
    五編號5支犯行，均應認有理由，且原審認此部分（附表五
    編號1至4）與前揭經本院論販賣第一級毒品，及第二級毒品
    罪罪部分，有集合犯之實質上一罪關係，故不另為無罪之諭
    知，亦有違誤。原判決此部份既有如上可議之處，自屬無可
    維持，應予撤銷，為被告此部份無罪之諭知。
據上論斷，應依刑事訴訟法第369條第1項前段、第364條、第299
條第1項前段、第301條第1項，毒品危害防制條例第4條第1項、
第2項、第19條第1項，刑法第11條前段、第51條第5款、第59條
，判決如主文。
本案經檢察官黃全祿到庭執行職務。
中    華    民    國    98    年    4    月    29    日
                  刑事第二十庭審判長法  官  楊貴雄
                                    法  官  鄧振球
                                    法  官  林銓正
以上正本證明與原本無異。
如不服本判決，應於收受送達後10日內向本院提出上訴書狀，其
未敘述上訴之理由者並得於提起上訴後10日內向本院補提理由書
（均須按他造當事人之人數附繕本）「切勿逕送上級法院」。
                                    書記官  邵淑津
中    華    民    國    98    年    4     月    29    日
【附表一】
 ┌─┬────┬─────┬──────┬──┬──────┬────┬───────┐
 │編│販賣時間│販賣地點  │販賣毒品種類│罪數│所犯罪名    │宣告刑  │從刑          │
 │號│        │          │            │    │            │        │              │
 ├─┼────┼─────┼──────┼──┼──────┼────┼───────┤
 │1 │95年9月1│宜蘭縣羅東│海洛因      │1罪 │毒品危害防制│拾伍年  │販賣第一級毒品│
 │  │日上午9 │鎮或蘇澳鎮│            │    │條例第4條第 │        │所得新臺幣壹仟│
 │  │時30分22│一帶      │            │    │1項販賣第一 │        │元沒收，如全部│
 │  │秒      │          │            │    │級毒品罪    │        │或一部不能沒收│
 │  │        │          │            │    │            │        │時，以其財產抵│
 │  │        │          │            │    │            │        │償之。        │
 ├─┼────┼─────┼──────┼──┼──────┼────┼───────┤
 │2 │95年9月 │宜蘭縣蘇澳│同上        │同上│同上        │同上    │同上          │
 │  │17日下午│鎮一帶    │            │    │            │        │              │
 │  │1時47分 │          │            │    │            │        │              │
 │  │18秒    │          │            │    │            │        │              │
 │  │        │          │            │    │            │        │              │
 ├─┼────┼─────┼──────┼──┼──────┼────┼───────┤
 │3 │95年9月 │台北縣中和│同上        │同上│同上        │同上    │同上          │
 │  │29日凌晨│市        │            │    │            │        │              │
 │  │12時53分│          │            │    │            │        │              │
 │  │52秒    │          │            │    │            │        │              │
 └─┴────┴─────┴──────┴──┴──────┴────┴───────┘
  【附表二】
┌─┬─────┬──────┬───────┬──────────────┬─────┐
│編│通聯時間  │發話人      │受話人        │通訊監察譯文內容            │卷證頁次  │
│號│          │            │              │                            │          │
├─┼─────┼──────┼───────┼──────────────┼─────┤
│1 │95年9月1日│吳滄文（A） │乙○○（B）   │A：你人在哪？               │偵查卷第10│
│  │上午9時30 │03-0000000  │0000000000    │B：昨天人才會生氣，嘉清，我 │頁        │
│  │分22秒    │            │              │   叫他『女生』不要拿，他一 │          │
│  │          │            │              │   直要拿，跟人家開多少。   │          │
│  │          │            │              │A：開多少？                 │          │
│  │          │            │              │B：開33，空間說1比2以上…… │          │
│  │          │            │              │A：你現在人在哪？           │          │
│  │          │            │              │B：你不是說誰要『41』？     │          │
│  │          │            │              │A：今天人家要的，初五人家要 │          │
│  │          │            │              │   一個『41』。             │          │
│  │          │            │              │B：今天人家要，幾點要？     │          │
│  │          │            │              │A：現在人家就要了。         │          │
│  │          │            │              │B：你有看到錢嗎？           │          │
│  │          │            │              │A：沒有，他現在只有『一張』 │          │
│  │          │            │              │   而已，要晚一點，另外一個 │          │
│  │          │            │              │   要晚一點。               │          │
├─┼─────┼──────┼───────┼──────────────┼─────┤
│2 │95年9月17 │同上        │同上          │A：到了。                   │偵查卷第12│
│  │日下午1時 │            │              │B：現在拿2, 000是嗎？       │頁        │
│  │47分18秒  │            │              │A：1,000啦。                │          │
│  │          │            │              │B：怎麼1,000？              │          │
│  │          │            │              │A：之前要跟他拿，我有跟他講 │          │
│  │          │            │              │   。                       │          │
├─┼─────┼──────┼───────┼──────────────┼─────┤
│3 │95年9月29 │同上        │同上          │B：喂，怎樣？               │同上      │
│  │日凌晨12時│            │              │A：喂，哥，有人要『一張』。 │          │
│  │53分52秒  │            │              │B：我現在人不在那裡，走了， │          │
│  │          │            │              │   沒辦法了，好了，你人在那 │          │
│  │          │            │              │   裡？                     │          │
│  │          │            │              │A：人在家裡。               │          │
│  │          │            │              │B：我叫人拿過去。           │          │
│  │          │            │              │A：拿過來，好。             │          │
└─┴─────┴──────┴───────┴──────────────┴─────┘
【附表三】
 ┌─┬────┬─────┬──────┬──┬──────┬────┬───────┐
 │編│販賣時間│販賣地點  │販賣毒品種類│罪數│所犯罪名    │宣告刑  │從刑          │
 │號│        │          │            │    │            │        │              │
 ├─┼────┼─────┼──────┼──┼──────┼────┼───────┤
 │1 │95年8月 │宜蘭縣南方│安非他命    │1罪 │毒品危害防制│年陸月│販賣第二級毒品│
 │  │8日凌晨 │澳進安宮旁│            │    │條例第4條第 │        │所得新臺幣肆仟│
 │  │12時52  │          │            │    │2項販賣第二 │        │元沒收，如全部│
 │  │分10秒  │          │            │    │級毒品罪    │        │或一部不能沒收│
 │  │        │          │            │    │            │        │時，以其財產抵│
 │  │        │          │            │    │            │        │償之。        │
 ├─┼────┼─────┼──────┼──┼──────┼────┼───────┤
 │2 │95年9月 │同上      │同上        │同上│同上        │同上    │販賣第二級毒品│
 │  │8日晚間 │          │            │    │            │        │所得新臺幣壹仟│
 │  │10時29分│          │            │    │            │        │元沒收，如全部│
 │  │        │          │            │    │            │        │或一部不能沒收│
 │  │        │          │            │    │            │        │時，以其財產抵│
 │  │        │          │            │    │            │        │償之。        │
 ├─┼────┼─────┼──────┼──┼──────┼────┼───────┤
 │3 │95年9月 │同上      │同上        │同上│同上        │同上    │販賣第二級毒品│
 │  │9日晚間 │          │            │    │            │        │所得新臺幣壹仟│
 │  │11時38分│          │            │    │            │        │元沒收，如全部│
 │  │9秒     │          │            │    │            │        │或一部不能沒收│
 │  │        │          │            │    │            │        │時，以其財產抵│
 │  │        │          │            │    │            │        │償之。        │
 └─┴────┴─────┴──────┴──┴──────┴────┴───────┘
【附表四】
┌─┬─────┬──────┬───────┬──────────────┬─────┐
│編│通聯時間  │發話人      │受話人        │通訊監察譯文內容            │          │
│號│          │            │              │                            │          │
├─┼─────┼──────┼───────┼──────────────┼─────┤
│1 │95年8月8日│賴世偉（A） │乙○○（B）   │A：我剛剛從我岳父家出來。   │偵查卷第24│
│  │凌晨12時分│0000000000  │0000000000    │B：你有要先幫他出錢嗎？     │頁        │
│  │22 秒52分 │            │              │A：『四張』。               │          │
│  │10 秒     │            │              │B：這個要『四張』，但是那個 │          │
│  │          │            │              │   電話不曉得會不會通？     │          │
│  │          │            │              │A：呦！                     │          │
│  │          │            │              │B：應該是會，再過來颱風沒有 │          │
│  │          │            │              │   出港，明天，不然後天好啦 │          │
│  │          │            │              │   ……                     │          │
├─┼─────┼──────┼───────┼──────────────┼─────┤
│2 │95年9月8日│同上        │同上          │A：喂，我昨天有傳簡訊給你有 │偵查卷第25│
│  │晚間10時29│            │              │   看嗎？（簡訊內容：幫我放 │頁        │
│  │分        │            │              │   一瓶『大酒瓶』在台子裡） │          │
│  │          │            │              │B：我倒莊了，你不信？       │          │
│  │          │            │              │A：你人在臺北嗎？           │          │
│  │          │            │              │B：沒在這，剛向阿姐拿東西， │          │
│  │          │            │              │   我人在這。               │          │
│  │          │            │              │A：等你有再講…有空在聯絡。 │          │
│  │          │            │              │B：喂，你有要？捧場幾張吧！ │          │
│  │          │            │              │A：來呀，看怎麼算。         │          │
│  │          │            │              │B：現在很貴。               │          │
│  │          │            │              │A：算便宜一點，快跑路了…我 │          │
│  │          │            │              │   放『一張』在台子裡面，我 │          │
│  │          │            │              │   等下要回去的。           │          │
│  │          │            │              │B：我現在在蘇澳而已，你要回 │          │
│  │          │            │              │   去？你店有人嗎？         │          │
│  │          │            │              │A：你在蘇澳喔！那可以，那你 │          │
│  │          │            │              │   到電話跟我響一下。       │          │
│  │          │            │              │B： 一張喔？                │          │
│  │          │            │              │A：嗯，我剩1千多元而已……  │          │
│  │          │            │              │A：喂，我某抽屜有放錢，你彎 │          │
│  │          │            │              │   過來我拿給你。           │          │
│  │          │            │              │B：好。                     │          │
├─┼─────┼──────┼───────┼──────────────┼─────┤
│3 │95年9月9日│同上        │同上          │A：喂，『1個』。            │偵查卷第26│
│  │晚間11時38│            │              │B：好。                     │頁        │
│  │分9秒     │            │              │                            │          │
│  │          │            │              │                            │          │
└─┴─────┴──────┴───────┴──────────────┴─────┘
 【附表五】
┌──┬─────┬───────┬──────┬─────┐
│編號│購買人姓名│交易時間      │地點        │毒品種類  │
├──┼─────┼───────┼──────┼─────┤
│1   │顏進福    │95年9月20日9時│桃園縣林口鄉│應為海洛因│
│    │          │許            │            │          │
│    │          ├───────┼──────┼─────┤
│    │          │95年9月28日18 │桃園縣林口鄉│應為海洛因│
│    │          │時許          │            │          │
├──┼─────┼───────┼──────┼─────┤
│2   │李佩瑜    │94年底至95年8 │蘇澳鎮      │海洛因    │
│    │          │、9 月間多次  │            │          │
├──┼─────┼───────┼──────┼─────┤
│3   │莊俊巃    │94年11、12月間│南方澳進安宮│安非他命  │
│    │          │1次           │旁          │          │
├──┼─────┼───────┼──────┼─────┤
│4   │李佩瑜    │94年底至95年8 │蘇澳鎮      │安非他命  │
│    │          │、9 月間多次  │            │          │
├──┼─────┼───────┼──────┼─────┤
│5   │吳滄文    │95年9月14日   │宜蘭縣羅東鎮│海洛因    │
│    │          │              │或蘇澳鎮一帶│          │
└──┴─────┴───────┴──────┴─────┘
附錄：本案論罪科刑法條全文
毒品危害防制條例第4條第1項、第2項
製造、運輸、販賣第一級毒品者，處死刑或無期徒刑；處無期徒
刑者，得併科新臺幣1 千萬元以下罰金。
製造、運輸、販賣第二級毒品者，處無期徒刑或7 年以上有期徒
刑，得併科新臺幣7 百萬元以下罰金。


司法院資訊處製作；財團法人民間司法改革基金會備份。
